【裁判字號】    98,簡上,1076
【裁判日期】    990128
【裁判案由】    毒品危害防制條例
【裁判全文】
臺灣板橋地方法院刑事判決            98年度簡上字第1076號
上  訴  人
即  被  告  甲○○
上列上訴人即被告因違反毒品危害防制條例案件，不服本院98年
度簡字第4913號中華民國98年7 月31日第一審判決（聲請簡易判
決處刑案號：98年度毒偵字第3715號），提起上訴，本院管轄之
第二審合議庭判決如下：
    主  文
上訴駁回。
    事實及理由
一、本案經本院審理結果，認原審以被告甲○○係犯毒品危害防
    制條例第10條第2 項之施用第二級毒品罪，事證已臻明確，
    遂引用刑事訴訟法第449 條第1 項前段、第3 項、第454 條
    第2 項、毒品危害防制條例第10條第2 項、刑法第11條前段
    、第41條第1 項前段，逕以簡易判決處刑，量處被告有期徒
    刑4 月，如易科罰金，以新台幣1 千元折算1 日，認事用法
    及量刑均無不當，應予維持，並引用原審判決書記載之事實
    、證據及理由（詳如附件）。惟補充如下：被告甲○○係基
    於施用第二級毒品甲基安非他命之犯意，於98年3 月30日晚
    上某時，在其友人位於臺北縣中和市之某住處內，以將甲基
    安非他命置於玻璃球內燒烤，再吸食其煙霧之施用方式，施
    用甲基安非他命1 次。
二、被告上訴意旨略以：其前因另案經判處無期徒刑，現在假釋
    期間，若本案經判決有期徒刑4 月，即須撤銷假釋續服無期
    徒刑，對其影響極大，其將無前途可言。其自案發後，即下
    定決心戒毒，自行至南投草屯療養院戒毒，悛悔有據，請撤
    銷原判決，改判拘役，以利自新云云，並提出草屯療養院之
    簡介及診斷證明書為證。
三、經查：
  (一)按毒品危害防制條例第10條第2 項之施用第二級毒品罪之法
    定刑為「三年以下有期徒刑」，並無另有得處「拘役」之處
    罰規定，故法院僅能在此法定刑之範圍內量刑，亦即僅能量
    處被告三年以下有期徒刑之刑度，被告上訴請求本院改判處
    拘役云云，於法自有未合。況有期徒刑縱經減輕，雖可減至
    二月未滿之有期徒刑（參照刑法第33條第3 款），但其主刑
    種類仍屬「有期徒刑」，而非「拘役」，要無因此得減為「
    拘役」之餘地。故被告上訴陳稱其已悛悔有據，請求改判拘
    役云云，似有請求法院減輕其刑之意，惟依上述說明，其上
    訴請求減為拘役，於法仍屬無據。
  (二)次按法官於有罪判決中，究應如何量處罪刑，均為實體法賦
    予審理法官裁量之刑罰權事項，法官行使此項裁量權，自得
    依據個案情節，參諸刑法第57條所定各款犯罪情狀之規定，
    於該法定刑度範圍內，基於合義務性之裁量，量處被告罪刑
    。質言之，法官為此量刑之裁量權時，除不得逾越法定刑或
    法定要件外，尚應符合法規範之體系及目的，遵守一般有效
    之經驗及論理法則等法原則，亦即應兼顧裁量之外部及內部
    性，如非顯然有裁量逾越或裁量濫用之違法情事，自不得任
    意指摘為違法，此亦為最高法院歷年多起判例所宣示之原則
    （參見最高法院80年台非字第473 號判例、75年台上字第70
    33號判例、72年台上字第6696號判例、72年台上字第3647號
    判例意旨等）。再者，本院認量刑之裁量權，乃憲法所保障
    法官獨立審判之核心，法院行使此項裁量權，亦非得以任意
    或自由為之，仍應受一般法律原理原則之拘束，即仍須符合
    法律授權之目的、法律秩序之理念、國民法律感情及一般合
    法有效之慣例等規範，尤其應遵守比例原則及平等原則之意
    旨，否則即可能構成裁量濫用之違法（參見最高法院86年度
    台上字第7655號判決意旨）。職是之故，原審如非有裁量逾
    越或裁量濫用之明顯違法情事，自不得擅加指摘其違法或不
    當，即上級法院對下級法院裁量權之審查，亦應同此標準，
    此不僅在保障法官不受任何制度外之不當干涉，更保障法官
    不受制度內之異質干涉，此方符憲法第80條所宣示獨立審判
    之真義。本件被告係犯毒品危害防制條例第10條第2 項之施
    用第二級毒品罪，該罪法定刑度為3 年以下有期徒刑，原審
    以被告事證明確，並審酌其前經觀察勒戒及強制戒治執行完
    畢釋放，並獲得不起訴處分之寬典，猶不知悔改，而再犯本
    件施用第二級毒品罪，顯見其戒除毒癮之意志薄弱，惟其施
    用毒品係自戕行為，對他人法益尚無具體危害，兼衡其之前
    科素行紀錄、智識程度、生活狀況、犯罪之動機、目的、手
    段、犯後態度等一切情狀，量處有期徒刑4 月，並諭知易科
    罰金之折算標準。經核原審業已參酌本件量刑上所應參酌之
    各項情狀，而在被告所為犯行之責任基礎下科刑，認事用法
    並無不合，量刑亦難遽認失入，是以被告上訴意旨徒以其因
    前案經判處有期徒刑，現在假釋期間，唯恐假釋遭撤銷，而
    請求本院改判處拘役云云，即容無足取。
四、綜上所述，被告提起上訴，並未具體指摘原審有何違誤之處
    ，僅以前述理由，請求本院改判處拘役云云，洵屬無據，應
    予駁回。
據上論斷，應依刑事訴訟法第455 條之1 第1 項、第3 項、第36
8 條、第373 條，判決如主文。
本案經檢察官陳姿雯到庭執行職務。
中    華    民    國    99    年    1     月    28    日
                  刑事第二十一庭  審判長法  官  陳信旗
                                        法  官  許映鈞
                                        法  官  俞秀美
上列正本證明與原本無異。
不得上訴。
                                        書記官  陳金鳳
中    華    民    國    99    年    2     月      2    日

司法院資訊處製作；財團法人民間司法改革基金會備份。
